臺灣臺北地方法院民事判決
111年度訴字第913號
原      告  姚嘉蕙  

被      告  陸美伶  
訴訟代理人  周慧心律師
上列當事人間請求損害賠償事件，本院於民國111年5月3日言詞
辯論終結，判決如下：
    主  文
原告之訴駁回。
訴訟費用由原告負擔。
    事實及理由
一、原告主張：被告於民國107年8月初聘請原告至被告家中提供
    照顧被告兩名小孩之保姆服務，嗣因被告與原告於108年11
    月14日發生口角，被告於隔日即將原告解雇。後續因雙方間
    有給付工資之爭議，被告委請周慧心律師於109年6月11日寄
    發台北三張犁郵局第521號存證信函（下稱系爭信函）予原
    告，載稱：「…甲○○女士自108年9月間起，陸續出現情緒起
    伏不定致影響幼兒之安危及照顧品質等狀況，且多次表示無
    意願續任保姆、要求本人另覓合適人選，本人幾經考量，為
    尊重甲○○女士意願，且維護幼兒之人身安全及成長環境，故
    於108年11月14日與甲○○女士協議終止聘任關係…」等語，惟
    上開言論係屬不實，被告所稱原告「情緒起伏不定致影響幼
    兒之安危及照護品質」、「為維護幼兒之人身安全及成長環
    境」等內容，客觀上已嚴重貶損原告身為專業保母之人格及
    社會地位，甚至造成第三人對其保姆專業產生質疑，爰依民
    法第184條第1項前段、第195條第1項規定，請求被告賠償原
    告精神慰撫金及刊登道歉啟事以回復原告名譽等語。並聲明
    ：㈠被告應給付原告新台幣（下同）100萬元，及起訴狀繕本
    送達之日起至清償日止，按年息5%計算之利息；㈡被告應將
    如附件所示道歉啟事，委請周慧心律師寄發存證信函予原告
    ，並公開刊登於被告之臉書網站個人頁面連續10日。
二、被告則以：兩造間因到宅保母契約所生之一切權利義務，已
    於110年12月13日成立調解，且調解條件已全部履行完畢，
    原告前於109年6月23日向本院提起給付工資之訴（案號：10
    9年度勞訴字第429號），與本件訴訟之原因事實、當事人、
    訴訟標的均相同，其起訴並不合法。又被告委請周慧心律師
    於109年6月11日寄發予原告之系爭信函，收件人僅有原告，
    在客觀上並無使他人得對原告之社會評價有減損之可能，且
    原告聲明應判決被告公開刊登道歉啟事，顯已侵害被告思想
    自由及人性尊嚴而於法有違等語，資為抗辯。並聲明：原告
    之訴駁回。
三、原告起訴主張被告委由周慧心律師於109年6月11日寄發系爭
    信函予原告，載有：「…甲○○女士自108年9月間起，陸續出
    現情緒起伏不定致影響幼兒之安危及照顧品質等狀況，且多
    次表示無意願續任保姆、要求本人另覓合適人選，本人幾經
    考量，為尊重甲○○女士意願，且維護幼兒之人身安全及成長
    環境，故於108年11月14日與甲○○女士協議終止聘任關係…」
    等語，為兩造所不爭執，並有系爭信函在卷足稽（見卷第18
    1-185頁），堪以採信。
四、本件之爭點為：本件訴訟與本院109年度勞訴字第429號民事
    事件是否為同一事件？被告委由律師寄發存證信函，載有上
    開言論，是否侵害原告名譽權？茲分別論述如下：
　㈠原告前對本件被告及訴外人王翊帆提起請求給付工資訴訟（
    本院109年度勞訴字第429號），其訴訟標的係依據原告與本
    件被告、王翊帆間僱傭契約，與本件原因事實係被告於109
    年6月11日委由律師寄發系爭信函，訴訟標的為侵權行為法
    律關係，自不相同。被告抗辯本件訴訟與前案為同一案件，
    並無可採。
　㈡按言論可分為「事實陳述」及「意見表達」，前者有真實與
    否之問題，具可證明性，行為人應先為合理查證，且應以善
    良管理人之注意義務為具體標準，並依事件之特性分別加以
    考量，因行為人之職業、危害之嚴重性、被害法益之輕重、
    防範避免危害之代價、與公共利益之關係、資料來源之可信
    度、查證之難易等，而有所不同；後者乃行為人表示自己之
    見解或立場，屬主觀價值判斷之範疇，無真實與否可言。次
    按民法上名譽權之侵害非即與刑法之誹謗罪相同，名譽有無
    受損害，應以社會上對個人評價是否貶損作為判斷之依據，
    苟其行為足以使他人在社會上之評價受到貶損，不論其為故
    意或過失，均可構成侵權行為，其行為不以廣佈於社會為必
    要，僅使第三人知悉其事，亦足當之（最高法院90年台上字
    第646號民事判決要旨參照），則若言論未使他人在社會上
    之評價受到貶損，非可謂為侵害名譽。經查，被告委由律師
    撰擬、寄發系爭信函予原告，載有：「…甲○○女士自108年9
    月間起，陸續出現情緒起伏不定致影響幼兒之安危及照顧品
    質等狀況，且多次表示無意願續任保姆、要求本人另覓合適
    人選，本人幾經考量，為尊重甲○○女士意願，且維護幼兒之
    人身安全及成長環境，故於108年11月14日與甲○○女士協議
    終止聘任關係…」等語，依前開說明，「甲○○女士自108年9
    月間起，陸續出現情緒起伏不定致影響幼兒之安危及照顧品
    質等狀況」係夾敘夾議之言論，並無具體情事，從而難認該
    等言論具有可證明性，僅能認被告表示自己之見解或立場，
    屬被告個人主觀價值判斷。再寄發存證信函旨在以法律文件
    處理兩造爭端，並非為廣佈社會或告知第三人知悉，難認有
    何使原告之社會評價貶損可言，且存證信函之性質本即為一
    方單方面之主張及陳述，如認以存證信函所為言論即會損害
    他人社會評價，則在一般社會生活中以法律方式解決爭端之
    途徑將窒礙難行。另參諸兩造前於108年11月間因故爭執，
    原告於108年11月15日離職，嗣原告以被告積欠保母報酬而
    於109年6月23日提起給付工資訴訟，經台灣高等法院於110
    年12月13日以110年度勞上移調字第89號成立調解，業據被
    告陳述在卷，且有本院109年度勞訴字第429號、台灣高等法
    院110年度勞上移調字第89號調解筆錄在卷可憑（見卷第63-
    80頁），則系爭信函寄發之109年6月11日，為兩造因給付工
    資一事有所齟齬之時，被告委由律師寄發系爭信函之主要內
    容係表示已結算兩造聘僱契約之金額，自難認被告以存證信
    函方式使他人知悉進而貶損原告名譽。
　㈢從而，原告主張系爭信函所稱「…甲○○女士自108年9月間起，
    陸續出現情緒起伏不定致影響幼兒之安危及照顧品質等狀況
    ，且多次表示無意願續任保姆、要求本人另覓合適人選，本
    人幾經考量，為尊重甲○○女士意願，且維護幼兒之人身安全
    及成長環境，故於108年11月14日與甲○○女士協議終止聘任
    關係…」等語，侵害原告名譽一情，並無可採。
五、綜上，原告依民法第184條第1項前段、第195條第1項前段規
    定，請求被告給付原告100萬元，及自起訴狀繕本送達之日
    起至清償日止，按年息5%計算之利息，並將如附件所示道歉
    啟事，委請周慧心律師寄發信函予原告，並公開刊登於被告
    之臉書網站個人頁面連續10日，均無理由，應予駁回。
六、本件事證已臻明確，兩造其餘主張陳述及所提之證據，經本
    院斟酌後，認與判決結果不生影響，均毋庸再予論述，附此
    敘明。
七、訴訟費用負擔之依據：民事訴訟法第78條。
中　　華　　民　　國　　111 　年　　5 　　月　　19　　日
                  民事第七庭    法　官　林欣苑
以上正本係照原本作成。
如對本判決上訴，須於判決送達後20日內向本院提出上訴狀。如
委任律師提起上訴者，應一併繳納上訴審裁判費。
中　　華　　民　　國　　111 　年　　5 　　月　　19　　日
                                書記官  范煥堂
　　　　　　　　　　　　　　　　
附件